臺灣高雄地方法院刑事判決　　　　　　　　　　　　　九十一年度自字第二四號
　　自　訴　人　乙○○○
　　自訴代理人　王伊忱律師
　　　　　　　　陳景裕律師
　　　　　　　　鄭美玲律師
　　被　　　告　甲○○○
右列被告因竊佔等案件，經自訴人提起自訴及公訴人移送併案審理部分（九十一年偵
字第九二二四號），本院判決如左：
    主  文
甲○○○損壞他人之磚牆，足以生損害於他人，處罰金伍仟元，如易服勞役，以佰
元折算壹日，其餘被訴部分均無罪。
    事  實
一、甲○○○與乙○○○為鄰居，即高雄市○鎮區○○段一四０地號土地及其上門牌
    號碼為高雄市○鎮區○○路四八號房屋為乙○○○所有，高雄市○鎮區○○段一
    三九號土地及其上門牌號碼高雄市○鎮區○○路五０號房屋為甲○○○所有，因
    乙○○○在前開自有土地上興建磚頭圍牆，因而堵住甲○○○房屋之後門，甲○
    ○○竟基於毀損之故意，於民國九十年十一月七日九時三十分許，聘僱不知情之
    工人將乙○○○所有之磚牆拆除而加以損壞，足以生損害於乙○○○。
二、案經乙○○○提出自訴及臺灣高雄地方法院檢察署檢察官移送併案審理。
    理  由
壹、有罪部分
一、訊據被告甲○○○固坦承於九十年十一月七日僱請工人拆除自訴人之圍牆，惟矢
    口否認有何毀損之故意，並辯稱：因為自訴人之圍牆擋住伊之防火巷，伊無法出
    入，才將之拆除云云。經查：被告雖以前揭情詞置辯，然上開圍牆確為自訴人所
    有，縱被告認此圍牆擋住出入，其應循合法途徑要求相關單位拆除或要求自訴人
    自行拆除，亦即被告在未得自訴人之同意或相關單位同意下，其當不可恣意拆除
    自訴人所有之物，又被告為成年人，衡情，其當知其自身非執法機關，無權力拆
    除他人所有之物，是被告辯解，不足採信。本件事證明確，被告犯行，應以認定
    。
二、核被告所為，係犯刑法第三百五十四條之毀損罪。又被告利用不知情之工人拆除
    自訴人之磚牆，係間接正犯。至公訴人移送併案認被告涉嫌毀損自訴人磚牆部分
    ，與本案論罪科刑部分有事實上一罪之關係，本院自得一併審酌，附此敘明。審
    酌被告僅為自己出入方便，而恣意毀損告訴人之磚牆，及其犯罪後態度，與自訴
    人損失非鉅等一切情狀，量處如主文所示之刑，並諭知易服勞役之折算標準。
貳、無罪部分
一、自訴意指另以：被告明知高雄市○鎮區○○段一四０地號土地及其上門牌號碼為
    高雄市○鎮區○○路四八號房屋均為自訴人所有，與被告甲○○○所有高雄市○
    鎮區○○段一三九號土地及其上門牌號碼高雄市○鎮區○○路五０號房屋比鄰，
    上開房間之牆壁為共同壁，為自訴人所有上開土地曾因錯誤登記為被告所有，自
    訴人發現後，對被告提起確土地所有權存在之訴，經本院高雄簡易庭以八十六年
    雄簡字第一四三九號判決確認高雄市○鎮區○○段一四０號土地為自訴人所有，
    被告提出上訴後遭駁回，被告竟意圖為自己不法之利益，於九十一年一、二月間
    ，擅自竊佔自訴人所有上開仁愛段一四０號土地搭建鷹架，並假借裝修房屋之名
    義侵占屬於雙方共同壁中屬自訴人所有之該部分並於其上擅貼磁磚外，並將自訴
    人之部分土地以混凝土填高後填上土地磁磚據為己有，又被告房屋原排水溝設備
    係以排水管通向前方道路水溝，被告卻擅自將它改道通過自訴人所有土地。另於
    九十年十二月二十四日後某日，將自訴人所有上開四十八號房屋部分拆除後所殘
    存之上開房屋共同壁相連之樓板牆壁及部分建物，及自訴人之櫥櫃均予拆毀，致
    自訴人受有損害，因認被告另涉有刑法第三百二十條竊佔罪及同法第三百五十四
    條毀損罪嫌云云。
二、犯罪事實應依證據認定之，無證據不得推定其犯罪事實。又不能證明被告犯罪者
    ，應諭知無罪之判決，刑事訴訟法第一百五十四條、第三百零一條第一項分別定
    有明文。刑事上所謂之證據，係指足以認定被告確有犯罪行為之積極證據而言，
    且該項證據須合於被告犯罪事實之認定，始得採為斷罪資料，是若積極證據不足
    為不利於被告事實之認定時，基於罪證有疑，利於被告之法則，即應為有利於被
    告之認定，更不必有何有利之證據（最高法院二十九年上字第三一○五號、三十
    年上字第八一六號判例意旨參照）。又事實之認定，應憑證據，如未能發現相當
    證據，或證據不足以證明，自難以推測或擬制之方法，以為裁判基礎（同上法院
    四十年臺上字第八六號判例意旨參照），且為刑事訴訟法上證明之資料，無論其
    為直接、間接證據，均須達於通常一般之人均不致於有所懷疑，而得確信其為真
    實之程度，始得據為有罪之認定，若其關於被告是否犯罪之證明未能達此程度，
    而有合理性懷疑之存在，致法院無從形成有罪之確信，根據「罪證有疑，利於被
    告」之證據法則，即不得遽為不利於被告之認定（參照同上法院七十六年臺上字
    第四九八六號判例意旨）；再者，自訴人之指訴是否與事實相符，仍應調查其他
    證據以資審認，換言之，即必須藉由補強證據之存在，以增強或擔保自訴人陳述
    之證明力，該自訴人之陳述，始適合作為認定犯罪事實之基礎（同上法院五十二
    年臺上字第一三○○號判例意旨參照）。又按刑法第三百二十條第二項之竊佔罪
    ，必須行為人基於竊佔之犯意，意圖為自己或第三人不法之利益，而竊佔他人之
    不動產，即須將他人不動產，意圖不法利益，私擅佔據歸於自己或第三人支配之
    下，而侵害他人支配權者，始克相當，若行為人無此種意圖及犯意，縱有客觀之
    竊佔行為，亦因欠缺主觀因素而不構成該罪。
三、本件自訴人認被告涉嫌竊佔及毀損之罪行，係以被告明知座落於高雄市○鎮區○
    ○段一四０號土地為自訴人所有，竟於其上搭設鷹架並將部分屬自訴人之土地以
    混凝土填高並貼上磁磚，且被告未經自訴人同意擅自拆除自訴人所有殘存之上開
    四十八號房屋共同壁相連之樓板牆壁及部分建物，並提出本院高雄簡易庭八十六
    年度雄簡字第一四三九號民事判決、本院八十九年度簡上字第一六四號民事判決
    、高雄市前鎮區地籍調查表及照片八幀為主要論據。訊據被告堅詞否認有何侵占
    及毀損之犯行，並辯稱：是市政府將自訴人房屋全部拆除，不是伊拆除，且伊是
    了修繕房屋，才搭設鷹架，事後也有將鷹架拆除等語。經查：
（一）被告涉嫌竊佔部分：雖被告曾於自訴人所有之土地上搭設鷹架，然被告與自訴
      人所有之土地相毗鄰，而被告為修繕房屋當會搭設鷹架以利修繕，其勢會佔用
      到自訴人之土地，然此為被告修繕房屋之必要行為，且依被告提出修繕後之現
      場照片，搭設在自訴人土地上之鷹架已撤除，故難認被告搭設鷹架之行為，主
      觀上係基於侵占自訴人土地之故意。又自訴人另認被告有竊佔雙方共同壁及自
      訴人部分土地云云。雖被告於修繕房屋時，有將牆壁外圍貼上磁磚，並以混凝
      土填高後貼上磁磚等情，然被告之房屋左面牆壁係與自訴人共有之共同壁，然
      自訴人之房屋既然已遭拆除，則被告於整修房屋時理當將裸露之牆壁外圍貼上
      磁磚，此為常情，實難認被告此舉，有何竊佔其與自訴人共有牆壁之犯意。再
      者，一般建築工程修繕時，不可能以牆壁之中心點做為修繕之界線，是被告於
      房屋修繕時，在騎樓外面之填高部分雖有佔用到自訴人之部分土地，然屬合理
      施工範圍，尚無逾越修繕房屋之必要程度，故此，難以被告有修繕到共同壁及
      填高土地部分而佔用到自訴人部分土地之行為，遽認被告有竊佔之故意及行為
      。
（二）被告涉嫌毀損部分：被告堅詞否認有拆除自訴人所有之上開房屋共同壁相連之
      樓板牆壁及部分建物與櫥櫃之行為。且依被告所提出高雄市政府工務局新建工
      程處函，其上記載：「主旨：為前鎮○○○路四十八號建物之殘餘破壁清除乙
      節，請貴公司（指享郁營造有限公司）於九十年十二月二十四日上午九時進場
      施工，以維市容觀瞻及公共安全」等語，此有該處九十年十二月十八日九十高
      市工新（四）字第一二五０四號函乙份在卷可憑，是依上開函文所示，自訴人
      所有上開四十八號房屋部分拆除後所殘存之上開房屋共同壁相連之樓板牆壁及
      部分建物與櫥櫃，恐係高雄市政府工務局新建工程處委託民間公司營造公司拆
      除始然。縱認前開物品為被告所拆除，惟按刑法所稱之毀損罪，須行為人毀棄
      損壞他人之物，足生損害於公眾或他人時，始足當之。然觀諸自訴人所庭呈之
      現場照片，剩餘之物既非主體結構，又無可單獨使用之效用，實無任何價值可
      言，且自訴人亦自承：「至於，鈞院所詢櫥櫃上物品，因被告一再揚言拆除櫥
      櫃等物，自訴人並未在櫥櫃置放貴重物品」等語（見自訴人九十一年十一月七
      日補充自訴理由狀《二》），可見拆除之物，客觀上並未對自訴人造成損害或
      有損害之虞，是被告之行為亦與刑法毀損罪之構成要件不合。綜上所述，被告
      之行為既與刑法竊佔罪及毀損罪之構成要件不符，自不得遽以該罪之罪責相繩
      。綜上所述，被告此部分所辯洵屬非虛。此外，本院復查無其他積極證據足資
      證明被告涉有竊佔或其他毀損之犯行，既不能證明被告犯罪，揆諸前揭說明，
      自應就此部分，為被告無罪判決之諭知。
據上論斷，應依刑事訴訟法第三百四十三條、第二百九十九條第一項前段、第三百零
一條第一項，刑法第三百五十四條、第四十二條第二項，罰金罰鍰提高標準條例第一
條前段、第二條，判決如主文。
中      華      民      國    九十一    年     十二     月      十      日
                                      臺灣高雄地方法院刑事第五庭
               審判長法  官    吳永宋
                                                法  官    朱盈吉
                                                法  官    張茹棻
右正本證明與原本無異。
如不服本判決，應於判決送達後十日內，向本院提出上訴狀。
                                                書記官    李忠霖
中      華      民      國    九十一    年     十二     月      十      日
附錄本案論罪科刑法條：
中華民國刑法第三百五十四條
毀棄、損壞前二條以外之他人之物或致令不堪用，足以生損害於公眾或他
人者，處二年以下有期徒刑、拘役或五百元以下罰金。
